【裁判字號】    97,易緝,149
【裁判日期】    971209
【裁判案由】    傷害
【裁判全文】
臺灣板橋地方法院刑事判決             97年度易緝字第149號
公  訴  人  臺灣板橋地方法院檢察署檢察官
被      告  乙○○
                    （現在臺灣臺北監獄臺北分監執行中）
選任辯護人  林哲健律師
            景玉鳳律師
上列被告因傷害案件，經檢察官提起公訴（91年度偵字第10902
號），被告於準備程序中就被訴事實為有罪之陳述，經本院裁定
行簡式審判程序審理，並判決如下：
    主      文
乙○○傷害人之身體，處有期徒刑月，如易科罰金，以銀元
佰元即新臺幣玖佰元折算壹日。
    事      實
一、乙○○與甲○○曾係男女朋友關係，屬家庭暴力防治法第2
    條第3 款之家庭成員。其等於民國91年3 月14日上午8 時許
    ，在臺北縣板橋市○○○街20號2 樓，因分手糾紛發生爭執
    ，詎乙○○竟萌生傷害犯意，毆打甲○○，致其受有前額頭
    部、左臉部皮下溢血、後頸部血腫、左上膊、左上下膊部及
    左下肢後下腿部皮下溢血等傷害。
二、案經甲○○訴由臺北縣政府警察局板橋分局報請臺灣板橋地
    方法院檢察署檢察官偵查起訴。
    理      由
一、本案被告乙○○所犯係死刑、無期徒刑、最輕本刑為3 年以
    上有期徒刑以外之罪，其於準備程序中就前揭被訴事實為有
    罪之陳述，經本院告知簡式審判程序之旨，並聽取被告、辯
    護人與公訴人之意見後，本院認無不得或不宜改依簡式審判
    程序進行之情事，依刑事訴訟法第273條之1第1項、第284
    條之1規定，裁定本案改依簡式審判程序審理，合先敘明。
二、上開犯罪事實，業經被告於警詢、偵訊及本院審理時坦承不
    諱，核與證人即告訴人甲○○於警詢、偵訊及本院訊問時證
    述之情節相符，復有樹林醫院驗傷診斷書1 份在卷可資佐證
    。足徵被告任意性之自白與事實相符，堪以採信。本案事證
    明確，被告犯行洵堪認定。
三、按行為後法律有變更者，適用行為時之法律，但行為後之法
    律有利於行為人者，適用最有利於行為人之法律，刑法第2
    條第1 項定有明文。而刑法第2 條係規範行為後法律變更所
    生新舊法律比較適用之準據法，是刑法第2 條本身雖經修正
    ，但該條文既屬適用法律之準據法，本身尚無比較新舊法之
    問題，應逕適用裁判時之刑法第2 條規定以決定適用之刑罰
    法律。又比較時應就罪刑有關之共犯、未遂犯、想像競合犯
    、牽連犯、連續犯、結合犯，以及累犯加重、自首減輕暨其
    他法定加減等一切規定，綜其全部罪刑之結果而為比較（最
    高法院95年第8 次刑事庭會議決議參照）。查刑法第277 條
    第1 項之法定刑含有罰金，而修正前刑法第33條第5 款規定
    「罰金：一元以上。」則依被告行為時之刑罰法律，罰金係
    以銀元為單位，並依罰金罰鍰提高標準條例第1 條前段規定
    提高倍數10倍後，刑法第277 條第1 項之罰金最低額應為銀
    元10元即新臺幣30元。被告行為後，刑法第33條第5 款修正
    為：「主刑之種類如下：五、罰金：新臺幣1 千元以上，以
    百元計算之。」則刑法第277 條第1 項罰金最低額部分，依
    新法規定為新臺幣1,000 元。經比較新舊法結果，以被告行
    為時之舊法較為有利於被告，揆諸前開說明，應一體適用修
    正前刑法之規定。至刑法分則編有關罰金之貨幣單位原係銀
    元，且依刑法分則編應處罰金者，應適用罰金罰鍰提高標準
    條例第1 條、第5 條規定，就72年6 月26日前修正之刑法條
    文，罰金數額提高2 至10倍，其後修正者則不提高倍數。而
    修正刑法施行後，因刑法第33條第5 款所定罰金之貨幣單位
    ，經修正為新臺幣後，刑法分則各罪所定罰金之貨幣單位亦
    應配合修正為新臺幣，為使刑法分則編各罪所定罰金之最高
    數額與刑法修正前趨於一致，乃增訂刑法施行法第1 條之1
    ：「中華民國94年1 月7 日刑法修正施行後，刑法分則編所
    定罰金之貨幣單位為新臺幣。94年1 月7 日刑法修正時，刑
    法分則編未修正之條文定有罰金者，自94年1 月7 日刑法修
    正施行後，就其所定數額提高為30倍。但72年6 月26日至94
    年1 月7 日新增或修正之條文，就其所定數額提高為3 倍」
    ，是以，自95年7 月1 日起，刑法分則編所定罰金之貨幣單
    位，由原來之銀元改為新臺幣，且於94年1 月7 日刑法修正
    時，刑法分則編未修正之條文定有罰金者，復未於72年6 月
    26 日 至94年1 月7 日修正或新增，自95年7 月1 日起，有
    關罰金之數額提高為30倍。本案被告所犯刑法第277 條第1
    項之傷害罪，有罰金刑之處罰，且該條文於94年1 月7 日刑
    法修正時未經修正，亦未於72年6 月20日至94年1 月7 日間
    修正，依刑法施行法第1 條之1 規定，其罰金以新臺幣為單
    位，數額應提高30倍。此與修正前之罰金以銀元為單位，適
    用罰金罰鍰提高標準條例第1 條規定提高10倍，再經折算為
    新臺幣後換算結果亦為30倍。是以，刑法施行法第1 條之1
    施行後，罰金刑貨幣單位雖有「銀元」、「新臺幣」之更異
    ，惟適用結果之罰金額度則無二致，就罰金法定刑提高之「
    刑罰權規範內容」並無利或不利變更，自不生新舊法之比較
    問題，惟應適用具特別法及準據法性質之刑法施行法第1 條
    之1 規定（臺灣高等法院暨所屬法院95年法律座談會刑事類
    提案第16、19號法律問題參照），併此指明。另被告行為後
    ，家庭暴力防治法分別於96年3 月28日及97年1 月9 日修正
    公布，被告與告訴人曾係同居男女朋友關係，無論依修正前
    後家庭暴力防治法之規定，均屬該條例第2 條第3 款之家庭
    成員，不生新舊法比較適用之問題，併此敘明。
四、按家庭暴力防治法所稱之「家庭暴力」，係指家庭成員間實
    施身體或精神上不法侵害之行為；「家庭暴力罪」者，謂家
    庭成員間故意實施家庭暴力行為而成立其他法律所規定之犯
    罪，修正後家庭暴力防治法第2 條第1 款、第2 款分別定有
    明文。被告與告訴人曾係同居之男女朋友關係，此據被告陳
    明在卷（詳97年11月7 日刑事答辯狀附本院97年度易緝字第
    149 號刑事卷宗），核與告訴人於本院訊問時陳述情節相符
    （詳91年10月8 日訊問筆錄附本院91年度易字第2459號刑事
    卷宗），其間為家庭暴力防治法第3 條第2 款所稱之家庭成
    員。核被告所為，係屬家庭成員間實施身體上不法侵害之行
    為，即家庭暴力防治法第2 條第1 項所稱之家庭暴力，並構
    成刑法第277 條第1 項之傷害罪，又因家庭暴力防治法之上
    開規定並無罰則之規定，故被告應依刑法第277 條第1 項傷
    害罪之規定予以論罪科刑。被告毆打告訴人，係於密切接近
    之時、地實施數個舉動，僅侵害單一法益，各舉動之獨立性
    極為薄弱，依一般社會健全觀念，難以強行分離，顯各係基
    於單一犯意接續所為，應合為包括之一行為予以評價，為包
    括一罪。爰審酌被告未理性處理其與告訴人間之糾紛，僅因
    細故即對告訴人拳腳相向，致告訴人所受傷害非輕，且本案
    事後被告逃匿多年，迄今仍未與告訴人達成和解，彌補其傷
    害，惟其犯後坦承犯行之態度等一切情狀，量處如主文所示
    之刑。另被告行為後，刑法第41條亦經修正，修正前刑法第
    41條第1 項前段係規定：「犯最重本刑為5 年以下有期徒刑
    以下之刑之罪，而受6 個月以下有期徒刑或拘役之宣告，因
    身體、教育、職業、家庭之關係或其他正當事由，執行顯有
    困難者，得以1 元以上3 元以下（銀元）折算1 日，易科罰
    金。」是刑法修正施行前之易科罰金折算標準，依修正前罰
    金罰鍰提高標準條例第2 條前段規定，就其原定數額提高為
    100 倍折算1 日，則刑法修正施行前易科罰金折算標準，應
    以銀元300 元折算1 日，再折算為新臺幣後，應以新臺幣90
    0 元折算1 日。而修正後刑法第41條第1 項前段規定：「犯
    最重本刑為5 年以下有期徒刑以下之罪，而受6 個月以下有
    期徒刑或拘役之宣告者，得以新臺幣1,000 元、2, 000元或
    3,000 元折算1 日，易科罰金。」經比較新舊法易科罰金之
    折算標準，以修正前之規定較有利於被告，爰依修正前刑法
    第41條第1 項前段之規定，諭知易科罰金之折算標準，以示
    懲儆。末查，本案被告犯罪時間雖在96年4 月24日以前，但
    其曾因逃匿，經本院於91年11月29日通緝，嗣於97年10月1
    日始緝獲歸案等情，有本院91年板院通刑學科緝字第938 號
    通緝書及97年板院輔刑學銷字第1041號撤銷通緝書在卷可稽
    ，是依中華民國96年罪犯減刑條例第5 條規定，不得減刑，
    附此敘明。
據上論斷，應依刑事訴訟法第273 條之1 第1 項、第299 條第1
項前段，刑法第2 條第1 項前段、第277 條第1 項、修正前第41
條第1 項前段，修正前罰金罰鍰提高標準條例第2 條、刑法施行
法第1 條之1 ，現行法規所定貨幣單位折算新臺幣條例第2 條，
判決如主文。
本案經檢察官靳開聖到庭執行職務。
中    華    民    國    97    年    12    月    9     日
                  刑事第五庭    法  官  謝梨敏
以上正本證明與原本無異。
如不服本判決應於送達後10日內向本院提出上訴狀。
                                書記官  林壯隆
中    華    民    國    97    年    12    月    9     日
附錄本案論罪科刑法條：
刑法第277 條
傷害人之身體或健康者，處3 年以下有期徒刑、拘役或1 千元以
下罰金。
犯前項之罪因而致人於死者，處無期徒刑或7 年以上有期徒刑；
致重傷者，處3 年以上10年以下有期徒刑。


司法院資訊處製作；財團法人民間司法改革基金會備份。
